【裁判字號】    89,交上易,34
【裁判日期】    890331
【裁判案由】    過失致死等
【裁判全文】
臺灣高等法院高雄分院刑事判決                    八十九年度交上易字第三四號
    上訴人  臺灣屏東地方法院檢察署檢察官
    上訴人
    即被告  甲○○
右上訴人因被告過失致死等案件，不服臺灣屏東地方法院八十八年度交訴字第一三五
號中華民國八十八年十一月十六日第一審判決（起訴案號：臺灣屏東地方法院檢察署
八十八年度偵字第五九一一號），提起上訴，本院判決如左：
    主  文
原判決關於過失致死部分撤銷。
甲○○因過失致人於死，處有期徒刑肆月，如易科罰金，以參佰元折算壹日。
其餘上訴駁回。
    事  實
甲○○於民國八十八年八月十二日十五時許，在屏東市○○路友人住處飲酒，同日十
八時許，其酒後已不能安全駕駛動力交通工具，仍騎乘車號ＰＭＦ─八四二號重型機
車，沿屏東市○○路由南向北行駛，行經屏東市○○路一二六號前，明知飲酒後吐氣
所含酒精成份超過每公升○．二五毫克以上者，不得駕車，並應注意車前狀況並隨時
採取必要之安全措施，以預防危險發生，依當時天候、狀況等客觀情形，並無不能注
意之情事，竟酒醉駕車（甲○○於肇事後經屏東市寶建醫院抽血檢驗其血液中乙醇含
量為一八一ＭＧ／ＤＬ），因反應能力降低，疏未注意車前狀況，即時採取必要之安
全措施，適劉哲隆騎乘車號ＷＬＬ─二九五號輕型機車於路旁加水完畢欲上路穿越時
，亦疏於未注意左右來車，及讓行進中車輛先行，輕機車應在慢車道行駛之規定，逕
自東向西方向穿越博愛路，致甲○○所騎乘之前開機車與劉哲隆騎乘之機車擦撞，劉
哲隆受撞擊後倒地，嗣經送往屏東市寶建醫院急救，仍因頭部外傷併顱內出血，於同
月十九日十八時四十六分死亡。案經劉哲隆之女乙○○訴由暨屏東縣警察局屏東分局
報請臺灣屏東地方法院檢察署檢察官相驗後自動檢舉偵查起訴。
     理  由
一、訊據被告甲○○固坦認其於右揭時、地飲酒後，騎乘前揭機車與被害人劉哲隆所
    騎乘機車相撞之事實，惟矢口否認過失致死、服用酒類不能安全駕駛而駕駛犯行
    ，辯稱：其飲酒後意識仍清醒，行經數個設有紅綠燈號誌路口均無問題，係因上
    址加水站有車輛停放路旁擋住視線，被害人突然自路旁衝出來，伊反應不及云云
    。惟查，被告所騎乘前開重型機車與被害人騎乘之輕型機車相撞後，被害人劉哲
    隆騎乘之輕型機車倒在南向北快車道上，被告騎乘之重型機車左右車板受損乙節
    ，有道路交通事故調查報告表、現場車損照片（相驗卷第五、七頁）在卷可佐；
    次查，被告甲○○於肇事後經屏東市寶建醫院抽血檢驗其血液中乙醇含量為一八
    一ＭＧ／ＤＬ，有寶建醫院檢驗報告一紙（相驗卷第七頁）在卷足稽。又被告所
    喝之酒較烈乙節，業據其於警訊中供陳在卷（見八十八年八月十八日警訊筆錄）
    復參以血液中酒精濃度一五○至二五○ＭＧ／ＤＬ，酒醉程度為茫醉，呈現症狀
    為中度酩酊、運動失調、平衡障礙、判斷力遲頓，有血液中酒精濃度與酒醉程度
    及呈現症狀之關係表（相驗卷第二十二頁）可考，足見被告於偵訊中供稱：其因
    飲酒多少影響其反應能力，（見八十八年八月二十日偵訊筆錄）等語，應屬實情
    是被告確有因服用酒類確已不能安全駕駛而仍駕駛，致未能對亦有過失之被害人
    機車即時加以排除碰撞結果無訛，是被告酒醉駕駛重型機車疏未注意車前狀況與
    被害人駕駛輕機車穿越道路未注意左右來車同為肇事原因。本件車禍事故經送台
    灣省高屏澎區車輛行車事故鑑定委員會鑑定結果，亦同此見解，有鑑定意見書附
    原審可參。惟依前開卷附肇事後被害人車車損照片之狀況以觀，被告左右車身塑
    膠板有破損，車頭無恙，是本件肇事撞擊情形應係被害人車突然自路旁穿越馬路
    時側撞行進中之被告機車無訛，依其違規情節，應認被害人之肇事原因，比例上
    高於被告肇事原因，且屬肇事主因，附此敘明。
二、按飲酒後其吐氣所含酒精成分超過每公升○．二五亳克以上者，不得駕車；汽車
    行駛時，駕駛人應注意車前狀況，並隨時採取必要之安全措施；又車輛駕駛人應
    隨時警戒車前狀況，以預防危險之發生。道路交通安全規則第一百十四條第二款
    、第九十四條第三項分別定有明文，及最高法院三十八年度台上字第十六號判例
    著有明文可稽，並為駕駛人之被告所應注意。本件肇事路段係市區道路，當時天
    候係雨天，夜間照明，路面濕潤無缺陷，無障礙物、視距良好等情均據道路交通
    事故調查報告表載明，並無不能注意之情事，被告酒醉駕車疏未注意車前狀況致
    肇本件車禍，其駕駛行為具有過失已明。末查，被害人劉哲隆確因本件車禍事故
    而因仍因頭部外傷併顱內血，亦經檢察官督同法醫師相驗明確，有勘驗筆錄、相
    驗屍體證明書、驗斷書（相驗卷第八至十五頁）、診斷證明書（偵查卷第六頁）
    、相片（偵查卷）在卷可稽。綜上所述，事證明確，被告犯行堪以認定。另被告
    原審中聲請訊問證人戴兩正被告當時意識可騎乘機車，惟本件事證已臻明確，均
    已如前述，自無傳訊必要。
二、核被告甲○○所為，係犯刑法第一百八十五條之三服用酒類不能安全駕駛動力交
    通工具而駕駛罪及刑法第二百七十六條第一項之過失致人於死罪。其所犯上開二
    罪，構成要件不同，且一為故意犯，一為過失行為所犯，罪名互殊，應予分論併
    罰。被告酒醉駕車肇事，因而致人死亡，就其過失致死部分，應依道路交通管理
    處罰條例第八十六條第一項之規定，加重其刑。被告上開服用酒類不能安全駕駛
    動力交通工具而駕駛犯行事證既明，原審法院乃依據刑法第一百八十五條之三、
    第四十一條、罰金罰鍰提高標準條例第一條前段、第二條之規定，並審酌其犯後
    並發生肇事事故，處拘役五十日並諭知以三百元折算一日之折算標準，認事用法
    均無不合，量刑亦稱允妥，原審檢察官就此部分，以原判決量刑過輕，指摘原判
    決不當，核無理由，應就此部分駁回其上訴。另被告過失致死犯罪事證既明，原
    審法院對其論罪科刑固非無見，惟查，本件被告固因喝酒導致其反應變得較為遲
    緩，且未注意車前狀況以隨時採取必要之安全措施，而於發生突發狀況時不能及
    時為應變措施，導致被害人劉哲隆受撞擊頭部外傷併顱內出血死亡，其酒醉駕駛
    重型機車雖為肇事之原因之一，然被害人突由被告右方之路旁因違反道路交通安
    全規則穿越雙黃線衝出，並犯任意企圖穿越馬路駛入路中，又未戴安全帽，其過
    失相較明顯為重，應主要原因，原審法院僅泛言「同為肇事原因」，未就責任輕
    重加以區分釐清，顯對量刑之輕重權衡有所影響，即有未洽，被告上訴意旨執此
    認原判決就此部分量刑過重，即有理由（原審檢察官上訴意旨認原判決就此部分
    量刑過輕則無理由），自應由本院撤銷原判決，另為適法之判決。審酌被告酒後
    已有不能安全駕駛情形，猶駕車並生致人死亡之結果，所生危害係侵害他人之生
    命，及本件車禍之過失程度被害人較被告為重，惟被告迄今未與被害人家屬達成
    和解等其他一切情狀，爰量處有期徒刑四月，並諭知易科罰金折算標準。
據上論結，應依刑事訴訟法第三百六十九條第一項前段、第三百六十四條、第三百六
十八條，道路交通處罰條例第八十六條第一項，刑法第二百七十六條第一項、第四十
一條、罰金罰鍰提高標準條例第一條前段、第二條，判決如主文。
本案經檢察官林炎昇到庭執行職務。
中      華      民      國    八十九    年      三      月    三十一    日
                                臺灣高等法院高雄分院刑事第八庭
                                    審判長法  官
                                          法  官
                                          法  官
不得上訴。
附錄：本案論罪科刑法條
刑法第一百八十五條之三
服用毒品、麻醉藥品、酒類或其他相類之物，不能安全駕駛動力交通工具而駕駛者，
處一年以下有期徒刑、拘役或三萬元以下罰金。
刑法第二百七十六條第一項
因過失致人於死者，處二年以下有期徒刑、拘役或二千元以下罰金。


司法院資訊處製作；財團法人民間司法改革基金會備份。
